臺灣高等法院刑事判決　　　　　100年度上訴字第715號
上　訴　人
即　被　告　談英俊DAM AN.
選任辯護人　王福民律師
上列上訴人因傷害致死案件，不服臺灣板橋地方法院99年度訴字
第3036號，中華民國99年12月31日第一審判決（起訴案號：臺灣
板橋地方法院檢察署99年度偵字第22422號），提起上訴，本院
判決如下：
    主  文
上訴駁回。
    事  實
一、談英俊（DAM ANH TUAN，為越南籍人士），於民國九十七年
    六月三十日以外籍勞工名義來臺，入境後在高雄地區工作，
    九十九年二月間逃逸，於臺灣北部地區打零工維生，為行方
    不明之外籍勞工；談英俊於九十九年六月間在位於新北市樹
    林區（原臺北縣樹林市○○○○○街之越南小吃店，結識同
    為越南出生之女子陳氏菁娥（身分證字號：Ｚ000000000），
    並於九十九年七月十八日（起訴書誤載為六月十八日）下午
    某時許，以電話邀約陳氏菁娥於同日下午至上開小吃店聚餐
    ，陳氏菁娥遂與多名越南籍友人於同日下午五至六時許，至
    該處用餐，陳氏菁娥之男友鄭新洲知情後，心生不滿，於同
    日下午八時許前往上開小吃店，見狀即大聲斥責陳氏菁娥等
    人後獨自離去。談英俊於同日下午九時許，騎乘腳踏車搭載
    陳氏菁娥，至位於新北市板橋區（原臺北縣板橋市下同）溪
    崑二街之溪州公園內閒聊，鄭新洲於同日下午九時十分許，
    尾隨二人前往上開公園，見談英俊與陳氏菁娥在公園內涼亭
    西側石椅聊天，鄭新洲即上前以「怎樣，你很帥哦？」等語
    ，指責談英俊，雙方進而在西側石椅旁發生爭執，兩人由石
    椅旁互相推擠，追逐至涼亭內，拉扯過程中，因鄭新洲身材
    高大居於上風，談英俊遭鄭新洲正面徒手攻擊頭部，談英俊
    為智識熟慮之成年人，當時主觀上並無殺害鄭新洲之故意，
    亦無使其致死之認識，因為要反擊，趁隙取出背包中之多功
    能小刀（類似瑞士刀），然在客觀上能預見胸部係人體心臟
    、肺部等重要器官之所在，且極其脆弱，如持刀械攻擊他人
    胸部，極易造成他人心臟嚴重受傷，導致死亡結果之可能，
    竟仍基於傷害之犯意，在其遭鄭新洲推倒，後腦撞擊涼亭內
    石椅，未辨清方位之情形下，由下往上以雙手持刀刺向鄭新
    洲胸部位置，致鄭新洲受有左前胸單一穿刺傷，談英俊隨即
    趁隙巧徒步逃離公園，並將該刀丟棄於新北市○○區鎮○街
    二七九號前之鐵軌附近。鄭新洲受傷後，扶胸走至陳氏菁娥
    原坐之公園石椅處，陳氏菁娥隨即請路人報警，並送往新北
    市板橋區亞東醫院急救，仍於同日下午十時二十分，因胸前
    單一銳刺創致肺、心臟穿刺、血胸及心包膜囊填塞致心因性
    休克及呼吸衰竭死亡。談英俊在新北市樹林、林口地區及新
    竹縣市藏匿多日，逃亡期間屢屢變更門號以躲避追緝，經警
    調閱通聯紀錄，嗣於九十九年八月十四日上午九時五十分許
    ，在新竹縣竹北市○○○路及隘口三街口附近，循線緝獲，
    始悉上情。
二、案經鄭新洲之配偶馮子珆訴請新北市政府警察局板橋分局後
    移送臺灣板橋地方法院檢察署檢察官偵查起訴。
    理  由
壹、程序方面
    按被告以外之人於審判外之言詞或書面陳述，除法律有規定
    者外，不得作為證據；又被告以外之人於審判外之陳述，雖
    不符合同法第159條之1至第159條之4之規定，但經當事人於
    審判程序同意作為證據，法院審酌該言詞陳述或書面陳述作
    成時之情況，認為適當者，亦得為證據。當事人、代理人或
    辯護人於法院調查證據時，知有第159條第1項不得為證據之
    情形，而未於言詞辯論終結前聲明異議者，視為有前項之同
    意，刑事訴訟法第159條第1項及第159條之5分別定有明文。
    本判決下列所引用之證據資料，經依法踐行調查證據程序，
    被告及其選任辯護人、檢察官於本院言詞辯論終結前亦未聲
    明異議，本院審酌證據資料製作時之情況，均無違法不當及
    證明力明顯過低之瑕疵，亦查無依法應排除其證據能力之情
    形，認以之作為證據應屬適當，皆有證據能力。
貳、實體部分：
一、訊據被告談英俊對於傷害致人於死之犯行雖坦承不諱，然被
    告及選任辯護人均辯稱：被告當時時出於正當防衛之行為云
    云。經查：
（一）被告傷害致被害人鄭新洲於死之之事實於警訊、偵查及本
      院審理時均坦承不諱，核與證人陳氏菁娥於警詢、偵查及
      本院審理時中之證詞互核相符，並有卷附新北市政府警察
      局板橋分局現場勘查報告、勘查採證同意書、證物採驗紀
      錄表，新北市政府警察局九十九年八月二十五日北縣警鑑
      字第○九九○一三六七五一號鑑驗書、臺灣板橋地方法院
      檢察署勘驗筆錄、檢驗報告書、相驗屍體證明書及法醫研
      究所（九九）醫剖字第○九九一一○二五二四號解剖報告
      書及（九九）醫鑑字第○九九一一○二七五八號鑑定報告
      書在卷足稽。按加重結果犯，以行為人能預見其結果之發
      生為要件，所謂能預見乃指客觀情形而言，與主觀上有無
      預見之情形不同，即加重結果犯係以該行為人對於其行為
      所生，「客觀上有預見可能」之加重之結果，但行為人事
      實上因當時之疏忽致「未預見」為要件（最高法院四十七
      年台上字第九二○號判例、七十三年度台上字第二三一三
      號、九十六年度台上字第六九二四號判決意旨可資參照）
      。次按人體之胸部，多有人體之心、肺及消化重要器官，
      乃人之生命要害部位，其構造甚為脆弱，倘以器械攻擊，
      在客觀上足以造成人身體、健康之傷害，並因此傷害導致
      死亡之結果，此為一般人客觀上所能預見。查本件係被告
      因遭被害人鄭新洲辱罵、攻擊後，雙方即互相推擠、追逐
      及拉扯，過程中因被害人身材高大居於上風，被告遭被害
      人正面徒手攻擊頭部後，因為要反擊，趁隙取出背包中之
      多功能小刀，刺向被害人左胸部位置，被告行為時年滿二
      十八歲，為一智識成熟之成年人，其對於胸部係人體心臟
      、肺部等重要器官之所在，且極其脆弱，如持刀械攻擊他
      人胸部，極易造成他人心臟嚴重受傷，導致死亡結果之可
      能，其客觀上應能預見，惟其當時因遭被害人攻擊推倒，
      後腦撞擊涼亭內石椅時，竟未辨清方位之情形下，由下往
      上以雙手持刀刺向被害人左胸部位置，業據被告供明在卷
      ，並有上揭相驗屍體證明書、法醫研究所解剖報告書及鑑
      定報告書在卷足按，被告與被害人係初次見面，並無深仇
      大恨，雖因陳氏菁娥爭風吃醋，在上址公園內發生爭執，
      但鬥毆中，雙方均無致對方於死之故意，被告辯稱：當時
      被害人用手打、用腳踢伊，伊即往後退，伊從口袋取出刀
      子係要擋，並沒有要刺被害人，被害人當時一直逼伊往後
      退，後來伊倒在地上，眼前就烏黑一片，持刀刺被害人，
      伊沒有致對方死亡的意等語，此亦可從被害人除左側胸左
      乳房下四公分，有二．四公分開口穿刺傷外，僅在左、右
      手肘部位有約一公分之潛層割傷（見九十九年度相字第一
      ○○四號卷第五十三至五十五頁）等傷害查知，是被告持
      刀刺向被害人胸部時，並無殺人之故意已明，惟其於傷害
      被害人時，客觀上應能預見此舉被害人有死亡之可能，但
      因發生突然，竟主觀上未預見，自應負傷害致死之加重結
      果責任。
（二）再按正當防衛必須對於現在不法之侵害始得為之，侵害業
      已過去，即無正當防衛可言。至彼此互毆，又必以一方初
      無傷人之行為，因排除對方不法之侵害而加以還擊，始得
      以正當防衛論。故侵害已過去後之報復行為，與無從分別
      何方為不法侵害之互毆行為，均不得主張防衛權，此有最
      高法院三十年上字第一○四○號判例足參，查本件被告與
      被害人因陳氏菁娥爭風吃醋，在上址公園內發生互毆等節
      ，業經證人陳氏菁娥於警詢、偵查及本院審理時中（九十
      九年度偵字第二二四二二號卷第十三頁、一八三頁、本院
      一百年四月二十一日審理筆錄）證述明確，被告於互毆中
      尚取出刀械攻擊被害人手肘，進而刺傷被害人胸部，致生
      死亡之加重結果，被告所為即屬互毆行為，依上揭最高法
      院之判例意旨，自不能主張刺傷被害人胸部行為係正當防
      衛行為已明，被告及辯護人辯稱，被告應成立正當防衛云
      云，尚不足採。
（三）綜上所述，本件事證明確，被告傷害致人於死犯行，堪予
      認定，應依法論科。
二、被告為智識熟慮之成年人，雖主觀上並無殺害被害人之故意
    ，亦無使其致死之認識，於互毆中取出多功能小刀反擊，然
    在客觀上能預見胸部係人體心臟、肺部等重要器官之所在，
    且極其脆弱，如持刀械攻擊他人胸部，極易造成他人心臟嚴
    重受傷，導致死亡結果之可能，竟仍基於傷害之犯意，在其
    遭被害人推倒，後腦撞擊涼亭內石椅，未辨清方位之情形下
    ，由下往上以雙手持刀刺向被害人胸部位置，致被害人受有
    左前胸單一穿刺傷，且因胸前單一銳刺創致肺、心臟穿刺、
    血胸及心包膜囊填塞致心因性休克及呼吸衰竭死亡，核被告
    所為，係犯刑法第二百七十七條第二項前段之傷害致人於死
    罪。
三、原審基此適用刑法第二百七十七條第二項前段之規定，並審
    酌被告係逃逸之外籍勞工，正值青壯之年，僅因與被害人因
    陳氏菁娥爭風吃醋，在上址公園內發生互毆，竟持刀械攻擊
    他人胸部，終致被害人受有左前胸單一穿刺傷，因心因性休
    克及呼吸衰竭死亡，其犯罪手段，於被告犯後已坦承犯行，
    態度尚佳，以及其犯罪動機、目的，迄未與被害人家屬達成
    和解，填補被害人家屬所受有損害等一切情狀，量處如有期
    徒刑十一年，並就被告所有之多功能小刀（類似瑞士刀）一
    把，雖係供犯罪所用之物，惟於犯罪後業丟棄於新北市○○
    區鎮○街二七九號前之鐵軌附近，被告為警逮捕後協同警方
    至棄置現場找尋，並未尋獲，此有被告警詢筆錄附卷足考，
    是該把多功能小刀既未扣案，案發後又未尋得，審酌上情，
    認已無併予宣告沒收之必要，併此敘明。原審認事用法及量
    刑均無不當，被告上訴意旨雖坦承犯行，然認原審量刑過重
    及主張其為正當防衛之行為，據以指摘原審判決不當，為無
    理由，其上訴應予駁回。
據上論斷，應依刑事訴訟法第368條，判決如主文。
本案經檢察官彭南雄到庭執行職務。
中    華    民    國    100    年    5    月    26    日
                  刑事第三庭審判長法  官  陳博志
                                  法  官  許文章
                                  法  官  陳德民
以上正本證明與原本無異。
如不服本判決，應於收受送達後十日內向本院提出上訴書狀，其
未敘述上訴之理由者並得於提起上訴後十日內向本院補提理由書
（均須按他造當事人之人數附繕本）。「切勿逕送上級法院」。
                                  書記官  高麗雯
中    華    民    國   100    年    5     月    27    日
附錄本判決論罪科刑法條全文：
中華民國刑法第277條
傷害人之身體或健康者，處3年以下有期徒刑、拘役或1千元以下
罰金。
犯前項之罪因而致人於死者，處無期徒刑或7年以上有期徒刑；
致重傷者，處3年以上10年以下有期徒刑。